臺灣桃園地方法院民事裁定
111年度消債更字第18號
聲  請  人  
即  債務人  蔣山寅
代  理  人  蔡佩儒法扶律師
上列當事人因聲請消費者債務清理更生事件，本院裁定如下：
    主  文
債務人甲○○自民國一一一年五月九日下午四時起開始更生程序
。並命司法事務官進行本件更生程序。
    理  由
一、本件聲請意旨略以：聲請人目前任職於陽驊有限公司，每月
    薪資約新臺幣（下同）2萬2490元，名下除三商美邦人壽保
    單1紙外，別無其他財產，無擔保或無優先權之債務總額63
    萬4423元。雖曾於民國110 年8月間向本院聲請消費者債務
    清理之調解，然因最大債權銀行即台新國際商業銀行股份有
    限公司（下稱台新銀行）所提出之調解方案，聲請人無力負
    擔，以致調解不成立。又聲請人無擔保或無優先權之債務總
    額未逾1200萬元，且未經法院裁定開始清算程序或宣告破產
    ，爰聲請裁定准予更生等語。
二、按債務人不能清償債務或有不能清償之虞者，得依消費者債
    務清理條例（下稱消債條例）所定更生或清算程序，清理其
    債務；債務人無擔保或無優先權之本金及利息債務總額未逾
    1200萬元者，於法院裁定開始清算程序或宣告破產前，得向
    法院聲請更生；法院開始更生程序之裁定，應載明其年、月
    、日、時，並即時發生效力，消債條例第3條、第42條第1 
    項及第45條第1項分別定有明文。次按債務人對於金融機構
    負債務者，在聲請更生或清算前，應向最大債權金融機構請
    求協商債務清償方案，或向其住、居所地之法院或鄉、鎮、
    市、區調解委員會聲請債務清理之調解；協商或調解成立者
    ，債務人不得聲請更生或清算。但因不可歸責於己之事由，
    致履行有困難者，不在此限；消債條例施行前，債務人依金
    融主管機關協調成立之中華民國銀行公會會員，辦理消費金
    融案件無擔保債務協商機制與金融機構成立之協商，準用前
    2 項之規定，同條例第151條第1項、第7項、第9項定有明文
    。
三、經查：
  ㈠關於前置協商之要件：聲請人前向本院聲請消費者債務清理
    之調解，因最大債權銀行台新銀行所提出之調解方案，聲請
    人無力負擔，以致調解不成立等情，有調解程序筆錄、調解
    不成立證明書1 份附卷可按（見司消債調卷第57-58頁），
    並經本院調取110年度司消債調字第375號卷宗核閱屬實，則
    聲請人聲請更生即合乎協商前置之程序要件。
　㈡關於聲請人之債務總額：聲請人於其所提債權人清冊中記載
    ，債權總金額為63萬4423元，惟經本院司法事務官函請債權
    人陳報債權結果，債權銀行王道商業銀行股份有限公司陳報
    債權為18萬8017元、台新銀行陳報債權為20萬8653元（見司
    消債調卷第53頁-54頁）；另有非金融機構之裕富數位資融
    股份有限公司（下稱裕富公司）陳報，對聲請人分別有5萬2
    464元、以及12萬6481元之2筆債權，債權總額共17萬8945元
    （計算式：5萬2464元＋12萬6481元）（見司消債調卷第45頁
    ），依此聲請人負欠無擔保之債務總額為57萬5615元（計算
    式：18萬8017元＋20萬8653元＋17萬8945元）。另台新銀行於
    調解時提出全體金融機構之債權，分120期、年利率8%、每
    期4551元之還款方案。若以台新銀行調解時提出之120期還
    款方案，且暫不加計利息計算，聲請人每月必須還款裕富公
    司1491元（計算式：17萬8945元÷120期，元以下四捨五入）
    。總計聲請人每月需還款全體債權人之金額為6042元（計算
    式：台新銀行4551元＋裕富公司1491元）。　
　㈢關於聲請人之財產及收入：聲請人名下除三商美邦人壽保險
    單1紙外，別無任何財產乙節，有全國財產稅總歸戶財產查
    詢清單、三商美邦人壽保險單繳費單在卷可憑（見司消債調
    卷第20-21頁）。雖據聲請人提出之108 、109 年度綜合所
    得稅各類所得資料清單所示（見司消債調卷第23頁、本院卷
    第22頁），於各該年度所得總和為27萬7200元、28萬5600元
    ，惟聲請人自陳目前任職於陽驊有限公司，每月薪資約2萬2
    490元，並提出陽驊有限公司110年11月和12月之薪資單為證
    （見本院卷第28-30頁），又聲請人經法律扶助基金會律師
    代理，聲請人應已明瞭陳述不實將遭受之不利益，故本院暫
    以2萬2490元列計其每月薪資收入。
　㈣關於聲請人每月必要支出：
  ⒈聲請人個人必要支出：聲請人陳報支出內容僅陳明每月必要
    支出金額為1 萬8337元，而未具體明列各項支出之數額、原
    因及種類，亦未就上開支出提出相關單據，然本院審酌此金
    額未逾行政院衛生福利部所公告110 年桃園市每人每月最低
    生活費用每人每月為1 萬5281元之1.2 倍即1 萬8337元之範
    圍（參酌消債條例第64條之2 第1 項之規定），是以1 萬83
    37元為聲請人個人每月必要之支出，尚屬合理。
　⒉父母親扶養費共9000元：　
　　聲請人聲請時雖自陳每月尚需負擔父母親養費用各4500元，
    惟其於111年2月15日另行陳報因債台高築，故父母親同意暫
    時毋庸聲請人扶養等語（見本院卷第19頁），故此部分之支
    出不予認列。
　⒊未成年子女扶養費用6000元：聲請人自陳育有1 名成未年子
    女孫○錡（102 年生），雖僅提出孫○錡之戶籍謄本為憑（見
    司消債調卷第32頁），惟徵諸未滿10歲之未成年人，應無謀
    生能力，而有受父親即聲請人扶養之必要，又本院衡以未成
    年人日常生活較為單純，其支出應較成年人為低，爰依110 
    年度桃園市每人每月最低生活費標準1 萬5281元之8 成為標
    準計算，核估其未成年子女扶養費應為1萬2225元（計算式
    ：1 萬5281元×80％，小數點以下四捨五入），又該費用應由
    聲請人與未成年子女之母親共同負擔，則聲請人每月所負擔
    未成年子女之扶養費在6113元（計算式：1萬2225元÷2 ，小
    數點以下四捨五入），而聲請人僅陳報6000元，自應予列計
    。
　⒋準此，聲請人之每月必要支出合計為2 萬4337元（計算式：1
     萬8337元＋6000元）。　　　　　
  ㈤結算：聲請人名下除三商美邦人壽保單1紙外，別無任何財產
    ，而以上開收入扣除必要支出後，每月已無餘額可供清償（
    計算式：2萬2490元－2 萬4337元），顯無法負擔前開分120 
    期，每月6042元清償之還款方案。是本院審酌聲請人之收入
    財產、勞力及生活費用支出等狀況，堪認其客觀上對於前開
    債務確有不能清償債務之虞情事，而有藉助更生制度調整其
    與債權人間之權利義務關係而重建其經濟生活之必要。
四、綜上所述，聲請人係消費者，已達不能清償債務之程度，經
    消費者債務清理調解不成立，且查無消債條例第6 條第3 項
    、第8 條或第46條各款所定應駁回更生聲請之事由，則本件
    聲請，應屬有據，爰裁定准許更生，並依同條例第16條第1 
    項規定，命司法事務官進行更生程序如主文所示。
五、本院裁定准許開始更生程序，俾使聲請人得以重建經濟生活
    ，惟本裁定不生免責效力，須聲請人於更生程序中與債權人
    協定更生方案，並持續履行，始能依消債條例第73條免責，
    附此敘明。　
中　　華　　民　　國　　111 　年　　5 　　月　　9 　　日
                  民事第三庭法  官　吳為平
上為正本係照原本作成。
本裁定不得抗告。
本裁定業於111年5月9日下午4時公告。
中　　華　　民　　國　　111 　年　　5 　　月　　9 　　日
                            書記官  蘇玉玫